臺灣臺北地方法院行政訴訟判決　
110年度交字第388號
                                    110年10月6日辯論終結
原      告  吳昱緯
被      告  交通部公路總局臺中區監理所

代  表  人  魏武盛
訴訟代理人  陳勝芳
上列當事人間交通裁決事件，原告不服交通部公路總局臺中區監
理所中華民國110年6月21日投監四字第65-Z00000000號裁決，提
起行政訴訟，本院判決如下：
    主  文
一、原告之訴駁回。
二、訴訟費用新臺幣300元由原告負擔。
    事實及理由
一、爭訟概要：
(一)原告於民國110年3月23日18時15分許駕駛車號0000-00號自
    用小客車(下稱A車)，行經國道3號北向46.7公里處(下稱系
    爭地點)，未與前車保持安全距離，見訴外人所駕駛車號000
    0－00號自用小客車(下稱B車)突然煞車，旋即煞車不及撞擊B
    車車尾，B車再往前撞擊訴外人所駕駛車號0000－00號自用小
    客車(下稱C車)而肇事，經內政部警政署國道公路警察局第
    六公路警察大隊（下稱舉發機關）警員填製國道警交字第Z0
    0000000號舉發違反道路交通管理事件通知單(下稱舉發通知
    單)予以舉發。
(二)原告不服舉發通知單向被告陳述意見，經舉發機關查復違規
    屬實，被告審認原告有「汽車行駛高速公路未依規定與前車
    保持安全距離」之違規，乃依道路交通管理處罰條例第33條
    第1項第2款規定，開立投監四字第65-Z00000000號違反道路
    交通管理事件裁決書(下稱原處分)，裁處原告新臺幣（下同
    ）3,000元罰鍰，並記違規點數1點，於110年6月23日送達原
    告。原告不服原處分，於110年7月23日向本院提起行政訴訟
    。
二、原告起訴主張及聲明：
(一)主張要旨：
　　舉發警員於舉發時未有照片、影片等證據證明原告駕駛A車
    有未保持安全距離之違章行為，僅依事故照片、事故當事人
    之陳述，逕認原告有未保持安全距離之違規行為，然依B車
    駕駛之陳述無法察覺後方是否有危險，且無法說明原告駕駛
    A車有何未保持安全距離。況且車禍事故原因多樣，每輛車
    之剎車性能、駕駛人之反應等等，僅依事故之現場照片亦無
    法認定事故原因為原告未保持安全距離所致，且本件並無其
    他證據證明原告有何未保持安全距離之違規行為，原處分認
    原告有「未保持安全距離之行為」而據以裁罰，與法不合，
    當有違誤，警員若僅以事故之相關資料，自行判定方式認定
    違規事實，而非以直接證據證明原告之違規行為，易使行政
    機關之裁罰權力過大，造成濫權，難以服眾。
(二)聲明：原處分撤銷。
三、被告答辯及聲明：
(一)答辯要旨：
    本件係舉發機關處理交通事故警員依現場照片、事故車輛車
    損情形及事故當事人之陳述，初步研判肇事經過後，認定原
    告未依規定與前方車輛保持行車安全距離因而肇事。根據高
    速公路及快速公路交通管制規則(下稱管制規則)第6條之規
    定，安全距離之訂定，乃經過專家、學者等專業人士經過多
    方測試所得到之數據而定。至於A車之所以會追撞前車B車，
    乃因安全距離不足，無法在碰撞前車B車車尾之前煞停，且
    警員係為受過訓練之國家公務人員，當較一般人有這方面之
    實務經驗，依據分析研判舉發本件當推定為真實。又高速公
    路並未有全程錄影，實難以每件皆有影像可稽，本件舉發警
    員依法本於職權舉發並無違誤，被告對於原告所作之原處分
    ，亦無違法。
(二)聲明：駁回原告之訴。　　　　
四、爭點：
    原告駕駛A車有無與前車保持安全之距離？
五、本院之判斷：
(一)應適用之法令：高速公路及快速公路交通管制規則第6條第1
    項第1款、道路交通管理處罰條例第33條第1項第2款、第63
    條第1項第1款（附錄）。
(二)如爭訟概要欄所載之事實，除後述之爭點外，其餘為兩造所
    不爭執，並有舉發通知單（見本院卷第23頁）、送達證書（
    見本院卷第83頁）及原處分（見本院卷第25頁）在卷可佐，
    該情堪以認定。
(三)原告駕駛A車確有未與前車B車保持安全距離之違規行為：
　1.按管制規則第6條係就汽車行駛高速公路及快速公路，前後
    兩車間之行車安全距離為規範，依管制規則第6條第1項第1
    款規定：「小型車：車輛速率之每小時公里數值除以二，單
    位為公尺」，蓋保持行車安全距離之目的係要求駕駛人在行
    車時預留適當反應及剎車時間以避免發生車輛追撞等重大交
    通事故，係為維護交通秩序，維持車輛通行順暢及確保交通
    安全而設。而常見高速公路遇有壅塞回堵之情形，其保持隨
    時可煞停之行車安全距離尤甚重要，蓋此際車輛之行車速度
    時快時慢，車前狀況之變化往往即在瞬間，倘未能保持隨時
    可煞停之安全距離，駕駛人必無從應變突如其來之車前狀況
    。從而，後車駕駛人見同一車道之前車緊急煞車時，如無其
    他非可歸責之事由存在（如突發之車輛煞車機件故障、道路
    嚴重濕滑使煞車無法發揮正常效能等情事），仍未能及時將
    車輛煞停，應可認後車駕駛人於事故發生前未保持隨時可煞
    停之行車安全距離。
　2.參酌原告於談話紀錄表陳稱：我當時行駛內側車道，行經系
    爭地點時因前方B車突然急煞，我煞車不及就追撞B車之後車
    尾等語；B車駕駛於談話紀錄表陳稱：我當時行駛在內側車
    道，行經系爭地點時前方C車突然急踩煞車，我跟著踩煞車
    停等，就被後方之A車追撞車尾，我的車子被推撞前方C車的
    後車尾等語；C車駕駛於談話紀錄表陳稱：我當時行駛內側
    車道，行經系爭地點時因前方車子踩煞車，我跟著踩煞車停
    等，我就聽到二聲撞擊聲音，我的車子就被後方B車追撞後
    車尾等語，有道路交通事故談話紀錄表(見原處分不可閱卷
    第27至29頁)、道路交通事故現場圖(見原處分不可閱卷第25
    頁)、現場照片(見原處分不可閱卷第21至24頁)及道路交通
    事故初步分析研判表(見原處分不可閱卷第36頁)在卷可佐，
    足見本件交通事故之發生係因原告於肇事前，未保持隨時可
    煞停之行車安全距離，以致於煞車不及而碰撞前車B車，造
    成B車再往前追撞C車，原告違章行為明確，自已符合道路交
    通管理處罰條例第33條第1項第2款規定「未依規定與前車保
    持安全距離」之要件，其違反行政法上義務，自應擔負行政
    罰責，故被告以原處分對原告為裁罰，並無違誤。
(四)至原告主張交通事故原因多樣，每輛車之剎車性能、駕駛人
    之反應等等，僅依事故現場照片無法認定本件事故原因為原
    告未保持安全距離所致，被告並無其他證據證明原告有何未
    保持安全距離之違規行為，原處分自有違誤等語。惟查，如
    前所述，C車駕駛與B車駕駛見前方車輛緊急煞車時，均能即
    時踩煞車停等，惟原告見B車急煞時，雖踩煞車卻仍無法煞
    停而追撞B車車尾，自因未保持安全距離，而無法及時將A車
    煞停自明，故原告上開主張，尚難遽為有利於己之論據。 
(五)本件判決基礎已臻明確，兩造其餘攻擊、防禦方法及訴訟資
　　料經本院審酌後，核與判決結果不生影響，無一一論述之必
　　要，併此敘明。　　
六、結論：
　　原處分認事用法並無違誤，原告主張撤銷原處分為無理由，
    應予駁回。至本件第一審裁判費為300元，應由敗訴之原告
    負擔，爰確定第一審訴訟費用額如主文第2項所示。
中　　華　　民　　國　　110 　年　　10 　　月　　21　日
　　　　　　　　  行政訴訟庭  法　官　黃子溎
上為正本係照原本作成。
如不服本判決，應於送達後20日內，向本院提出上訴狀並表明上
訴理由（原判決所違背之法令及其具體內容或依訴訟資料可認為
原判決有違背法令之具體事實)，其未載明上訴理由者，應於提
出上訴後 20 日內向本院補提理由書（上訴狀及上訴理由書均須
按他造人數附繕本，如未按期補提上訴理由書，則逕予駁回上訴
），並應繳納上訴裁判費新臺幣 750 元。　　
中　　華　　民　　國　　110 　年　　10　　月　　21　　日
                              書記官  藍儒鈞
附錄（參考法條）：
1.高速公路及快速公路交通管制規則第6條第1項第1款
　汽車行駛高速公路及快速公路，前後兩車間之行車安全距離，
  在正常天候狀況下，依下列規定：
　一、小型車：車輛速率之每小時公里數值除以2，單位為公尺
      。
2.道路交通管理處罰條例第33條第1項第2款
　汽車行駛於高速公路、快速公路或設站管制之道路，不遵使用
  限制、禁止、行車管制及管理事項之管制規則而有下列行為者
  ，處汽車駕駛人新臺幣3,000元以上6,000元以下罰鍰：
　二、未保持安全距離。 
3.道路交通管理處罰條例第63條第1項第1款
　汽車駕駛人有下列各款所列條款之一者，除依原條款處罰鍰外
  ，並予記點：
　一、有第33條第1項情形者，記違規點數1點。
　　　
訴訟費用計算書
項　　　　目　　金　額（新臺幣）　　備　註
第一審裁判費　　 300元
合        計　　 300元